【裁判字號】    91,上易,1408
【裁判日期】    920304
【裁判案由】    傷害
【裁判全文】
臺灣高等法院臺中分院刑事判決                  九十一年度上易字第一四八號
    上  訴  人
    即 自訴 人  甲○○  男五.
    被      告  乙○○  男三十.
右上訴人因被告傷害案件，不服臺灣臺中地方法院九十一年度自字第三六七號中華民
國九十一年六月二十六日第一審判決，提起上訴，本院判決如左：
    主      文
原判決撤銷。
乙○○公務員，假借職務上之機會傷害人之身體，處拘役參拾日，如易科罰金，以參
佰元折算壹日。
    事      實
一、乙○○係臺中市警察局第三分局勤工派出所警員，與同所警員范姜崇哲於民國九
    十一年三月二十四日下午執行三至五時之巡邏勤務時，在同日下午四時五分許接
獲勤務中心通報，前往臺中市○○街附近之「南臺中卡拉ＯＫ店」（門牌號碼臺
    中市○區○○路二段九十九巷十九弄一號），處理甲○○酒後鬧事糾紛，因甲○
    ○認乙○○處理不公，並口出「幹你娘」（台語）一詞（甲○○妨害公務部分已
    另案判決確定），乙○○認甲○○無理取鬧，對甲○○說：「你再說一次」，甲
    ○○竟仍然口出「幹你娘」一詞，並進而與乙○○相互拉扯，乙○○假借執行員
    警職務之機會，於雙手抓住甲○○之際，基於傷害之故意，以膝蓋猛撞甲○○之
    下腹部，致甲○○因此受有陰囊外傷並尿道受損、腹部挫傷、膀胱破裂約五公分
    ，合併腹水等傷害。
二、案經甲○○提起自訴。
    理      由
一、訊之被告乙○○對於其在臺中市警察局第三分局勤工派出所擔任警員，於前記時
    間、地點接獲通報，與范姜崇哲到場處理甲○○與人打鬥糾紛之事實雖不否認，
    但辯稱：接獲通報到場當時打鬥已經結束，甲○○全身是傷、嘴角流血站在街頭
    ，被告要求甲○○先去驗傷再到派出所製作筆錄，但甲○○不願意配合，還用髒
    話罵被告，說警方如果不處理，就要自己去找林碧森，並往店裡衝，被告在店外
    將甲○○攔住，但是甲○○情緒激動，用手拉住被告衣服不放，被告出手將甲○
    ○的手拉下來後，叫范姜崇哲出來支援，甲○○用腳踢被告，被告順勢將甲○○
    推開，並與范姜崇哲合力將甲○○制服上手銬，過程之中並沒有用膝蓋踢甲○○
    之下腹部，甲○○所受之傷害可能是此前與林碧森等人打鬥所致，再者，即使認
    為甲○○是被告所傷，也是出於過失，並非故意等語。
二、經查：
  (一)右記事實已據自訴人甲○○指訴甚明，甲○○於前記時間、地點因與被告發生言
    詞、肢體衝突之際，遭被告以膝蓋撞下體部位而不支倒地，亦經證人龔秀珍於本
    院調查時證稱：「：：：當時我車開到現場時，車子停在南昌路上，下車後就看
    到甲○○頭部流血，站在我車子旁邊，：：：。我下車的時候，沒有注意警察在
    做什麼事情，甲○○一直說警察不公平，我要把甲○○拉到我的車上，但他不願
    意，一直抗拒，嘴巴還一邊說：『不公平、不公平』，還有罵三字經：『幹你娘
    』（台語）。：：：當時我面朝公園，警察（按：指被告乙○○）站在我的左邊
    ，約四、五步遠，甲○○、陳萬德站在我的右邊，約一步遠，警察跟甲○○說：
    『你再講一次』（台語），甲○○又說了一次三字經（台語），雙方面就愈走愈
    近，拉拉扯扯。甲○○拉警察的胸前，警察抓甲○○的兩肩，拉扯之間，警察拉
    不住甲○○，警察就用膝蓋撞甲○○的膀胱部位，甲○○就鬆手了，警察就順勢
    把當時站著的甲○○轉了一百八十度，把他的雙手放到背後，用手銬銬起來，甲
    ○○當時站在我車後，過了不到二分鐘，他就開始哀叫，然後一直蹲下去，：：
    ：」等語相符（本院卷第三十頁、第三十一頁），並與證人陳萬德證稱被告以膝
    蓋撞自訴人下體一節相符（本院卷第三十二頁）。而且被告於當日因為頭部外傷
    併顏面挫傷、左嘴角裂傷（以上傷害無證據證明係被告所為）、陰囊外傷合併尿
    道受損血尿，於本件案發後即至中山醫學大學附設醫院就醫，嗣再於九十一年三
    月二十六日，因小便有血尿現象，經診斷為膀胱破裂約五公分合併有腹水現象，
    亦有中山醫學大學診斷證明書、中山醫學大學附設醫院函（原審卷第三十五頁、
    本院卷第三十九頁）、澄清醫院函（本院卷第九十九頁）在卷可證；依澄清醫院
    函所載：「：：：一般膀胱破裂大多由於膀胱脹時合併外力所造成（病人同時也
    有其他外傷現象），且大多在膀胱頂的位置。：：：三、外力造成膀胱破裂大多
    會有腹痛現象，但疼痛本身與病人忍受力、神智清醒或小便造成腹膜刺激的程度
    有關」，上述診斷證明書及澄清醫院函所載甲○○所受之傷害，成因亦與證人龔
    秀珍、陳萬德所證甲○○遭膝蓋撞擊後不支倒地一節相符。查證人龔秀珍、陳萬
    德所證與甲○○所述固然未盡相符，但被告與甲○○之間發生上述爭執混亂之際
    ，本難以期待龔秀珍、陳萬德對於「被告以膝蓋撞甲○○之下腹是在上手銬之前
    或上手銬之後」、「龔秀珍到場時間是在被告施暴之前或者施暴之後」、及「甲
    ○○是在被撞之後隨即倒地或經膝蓋撞擊後隔一段時間之後才倒地」等細節詳為
    記憶及描述，即使上述證人龔秀珍、陳萬德就細節之證述與甲○○不相符，亦不
    能指為證人龔秀、陳萬德所證無可採信。況且被告是執行公務的員警，有行使強
    制力之合法權限，嚴正執法，必受人民之信賴，本件非證人龔秀珍、陳萬德確見
    甲○○遭被告以膝蓋撞擊下腹部，衡情當不致於對被告為不利之證言，被告所辯
    證人龔秀珍、陳萬德之證言出於偏頗云云，尚難採信。
  (二)被告雖辯稱在到達現場之時，甲○○已全身上下受傷、嘴角流血，所受之傷勢可
    能是此前遭人毆打所致等。但甲○○除前述遭重擊膀胱破裂五公分外，並受有陰
    囊外傷合併尿道受損血尿（本院卷第三十九頁中山醫學大學附設醫院函），而人
    體陰囊尿道部位極為敏感脆弱，受外力撞擊自是疼痛難當，由此參照證人龔秀珍
    所證甲○○遭撞擊後不久即哀叫，並因不支而蹲下（見前引龔秀珍筆錄）一節實
    為可信；反觀甲○○與林碧森打架後，被告到場時，仍然在場叫囂一副要進店內
    與林碧森打架，絲毫無下體遭重擊的模樣，亦據證人江紅秋證稱：「警方有兩人
    到場處理，警方到場後林碧森與甲○○已打完架，並入店內擦鼻血，而甲○○仍
    於店外用幹你娘等三字經叫囂：：：」、「：：：我從店內看到甲○○與乙○○
    警員在店外拉扯，甲○○並一直要衝進店內，想再找林碧森打架的樣子：：：」
    等語（原審卷第二十頁、第四十五頁）、及證人范姜崇哲於原審證稱：「：：：
    當時我有聽到甲○○在破口大罵，乙○○說甲○○有拉他的衣服，甲○○還是有
    一直要進店內的動作：：：」等語綦詳（原審卷第四十三頁），亦足認被告所辯
    甲○○膀胱部位所受之傷害可能遭他人毆打所致云云，不足採信。
  (三)證人林碧森、江紅秋、范姜崇哲固均稱未見被告對甲○○施暴，惟林碧森本身受
    傷，在警員到場時由江紅秋在店內幫忙擦血跡（本院卷第七十六頁、七十七頁證
    人江紅秋之證言、第七十五頁證人林碧森之證言），未見被告與甲○○爭執過程
    之全程，所證未見被告對甲○○施暴一節，本不足據為有利於被告之認定。證人
    范姜崇哲為被告之同僚，礙於情面，所證本難儘信；再細觀被告指稱甲○○在當
    時情緒激動，並用手拉住被告衣服，被告請范姜崇哲從店內出來支援時，甲○○
    尚用腳踢被告，被告順勢將甲○○推開後，與范姜崇哲合力將甲○○制伏（原審
    卷第十八頁被告之供述），證人范姜崇哲則稱：「：：：抄（林碧森的年籍資料
    ）到一半，我就聽到同事乙○○叫我的名字，要我出去支援，我就出去到乙○○
    旁邊。當時我有聽到甲○○在破口大罵，乙○○說甲○○有拉他衣服，甲○○還
    是有一直要進入店內的動作，我就與乙○○一起將甲○○制伏」等語（原審卷第
    四十三頁），所述與被告所稱制服甲○○之原因係因遭甲○○腳踢一節，亦屬不
    符，尚難以證人范姜崇哲之證言，為有利於被告之認定。
  (四)按警員嚴正執法為社會共同的期待，逮捕現行犯、依法執行管束（參照行政執行
    法第三十六條、第三十七條之規定）時使用相當之強制力，亦為法之所許，並為
    社會所共同支持。惟員警使用強制力，除必須為當時達成目的所必要、有效之方
    法外，並須採損害最小之方式。本件被告體格魁武，甲○○酒醉在場鬧事不服勸
    告，與被告拉扯爭執，被告於執行職務時儘可選擇其他方式排除甲○○之糾纏加
    以逮捕（如將甲○○推開等損害較小之方式，或與范姜崇哲共同排除甲○○之糾
    纏），反觀被告逕以膝蓋朝甲○○脆弱敏感之下體撞擊，除造成甲○○陰囊外傷
    並尿道受損、腹部挫傷外，並導致甲○○膀胱破裂五公分，足認被告當時用力甚
    猛，所採取方式顯逾採取強制力之合法範圍，而具有違法性，且上開行為係有意
    為之，被告所辯出於過失云云，亦不足採。
  (五)綜合前述，被告所辯不足採信，其犯行堪以認定。
四、核被告所為，係犯刑法第二百七十七條第一項之傷害罪。被告係據通報至場處理
    甲○○與人打鬥糾紛之員警，於執行職務時，假借職務上之機會傷害甲○○之身
    體，應依刑法第一百三十四條前段之規定加重其刑。原審未察，認不能證明被告
    犯罪而為被告無罪之判決，尚有未洽，自訴人上訴指摘原審判決不當，為有理由
    ，應由本院撤銷原審判決改判。爰審酌被告之行為造成甲○○膀胱破裂五公分，
    所受之傷害非輕，惟事件之起因係甲○○酒醉鬧事不服勸導，及被告犯罪之動機
    、目的、手段等一切情狀，量處如主文第二項所示之刑，並諭知易科罰金之折算
    標準。
五、依刑事訴訟法第三百六十九條第一項前段、第三百六十四條、第三百四十三條、
    第二百九十九條第一項前段、刑法第二百七十七條第一項、第一百三十四條前段
    、第四十一條第一項前段、罰金罰鍰提高標準條例第一條前段、第二條，判決如
    主文。
中      華      民      國      九十二  年      三      月      四      日
                                臺灣高等法院臺中分院刑事第十庭
                                      審判長法  官  林  照  明
                                            法  官  蔡  名  曜
                                            法  官  王      銘
右正本證明與原本無異。
如不服本判決應於收受送達後十日內向本院提出上訴書狀，其未敘述上訴之理由者並
得於提起上訴後十日內向本院補提理由書（均須按他造當事人之人數附繕本）。
                                            書記官  洪  麗  華
中      華      民      國      九十二  年      三      月      五      日
                  Ａ


司法院資訊處製作；財團法人民間司法改革基金會備份。
